臺灣桃園地方法院民事判決　　　　　　　　　　　　　九十二年訴字第二一七六號
　　原　　　告　乙○○
　　被　　　告　甲○○
右當事人間請求損害賠償事件，經本院於民國九十三年五月五日言詞辯論終結，判決
如左：
    主      文
被告應給付原告新台幣壹拾陸萬參仟零貳拾貳元及自民國九十二年十一月八日起至清
償日止按年息百分之五計算之利息。
原告其餘之訴駁回。
訴訟費用由被告負擔百分之二十六，餘由原告負擔。
本判決得假執行。
原告其餘假執行之聲請駁回。
    事      實
甲、原告方面：
一、聲明：
（一）被告應給付原告新台幣（下同）六十一萬九千三百四十九元及自起訴狀繕本送
      達之翌日起至清償日止，按年息百分之五計算之利息。
（二）訴訟費用由被告負擔。
（三）願供擔保，請准宣告假執行。
二、陳述：
（一）緣被告於民國九十一年十二月十二日上午，騎乘車牌號碼ＪＬ五－八三三號重
      型機車，沿桃園縣龜山鄉○○○路往華亞科學園區方向行駛，於同日七時十五
      分許，途經桃園縣龜山鄉○○○路與復興一路口，本應注意遵守交通號誌之指
      示行車，並隨時注意車前狀況，採取必要之安全措施，於通過上開路口時，文
      化二路之號誌燈已為紅燈狀態，竟仍予闖越，而與訴外人蔡燕鳳所騎乘後搭載
      原告，車牌號碼為ＲＶＹ－八五二號輕型機車發生碰撞，致原告因此受有左側
      開放性踝骨折之傷害，刑事案件部分業經鈞院以九十二年度交簡上字第九九號
      判決判處被告因過失傷害人，處有期徒刑二月確定在案。
（二）按「因故意或過失，不法侵害他人之權利者，負損害賠償責任。」、「汽車、
      機車或其他非依軌道行駛之動力車輛，在使用中加損害於他人者，駕駛人應賠
      償因此所生之損害。」、「不法侵害他人之身體或健康者，對於被害人因此喪
      失或減少勞動能力或增加生活上之需要時，應負損害賠償責任。」、「不法侵
      害他人之身體、健康、名譽、自由、信用、隱私、貞操，或不法侵害其他人格
      法益而情節重大者，被害人雖非財產上之損害，亦得請求賠償相當之金額。」
      民法第一百八十四條第一項前段、同法第一百九十一條之二前段、同法第一百
      九十三條第一項、同法第一百九十五條第一項前段分別定有明文。原告因被告
      侵權行為而受傷，爰依上開條文，請求被告賠償原告左列之損害：
（１）原告於九十一年十二月十二日受傷後即至訴外人財團法人長庚紀念醫院林口醫
      學中心（下稱長庚紀念醫院）接受手術治療，至同年月二十一日出院，復於九
      十二年六月二十五日入院施行骨釘拔除手術，至同年月二十七日出院，並持續
      門診追蹤治療，支出醫藥費計為七萬一千九百零九元。
（２）原告因術後照護及行動不便須由專人照護，並由原告之母親全日看護，雖未實
      際支出看護費用，惟親屬間之看護亦有付出勞力，非不能以金錢評價，此種基
      於身分關係之恩惠，不能加惠於加害人，故應比照一般看護情形，認受有相當
      看護費之損害，原告於二次住院期間十三日及首次出院後七日，依每日二千元
      計算，所受看護費損害計為四萬元。
（３）原告自九十一年十二月十二日受傷後，因住院治療及遵醫囑休養，迄至九十二
      年五月十二日方能工作，復於九十二年六月二十五日住院治療，並休養至同年
      七月十五日止，以上原告不能工作之期間計為五個月又二十天，原告原係訴外
      人廣達電腦股份有限公司（下稱廣達公司）之助理技術員，平均每月收入為三
      萬二千四百六十元，原告因受傷而損失收入十八萬三千九百四十元。
（４）又原告就讀於醒吾技術學院夜間部，原告受傷後行動不便，且不願學業中斷，
      須搭乘計程車就學，原告於九十一年十二月三十日在訴外人蔡燕鳳之陪同下恢
      復上學，迄九十二年一月十七日學期結束共上課十一日；另自九十二年二月十
      七日學期開始迄同年五月十二日止，共上課三十六日，均搭乘計程車往返住所
      與學校間，每趟車資約二百五十元，原告支出計程車資二萬三千五百元。
（５）原告因遭受嚴重創傷，肉體、精神飽受折磨，雖經醫療復健，仍無法從事長時
      間或激烈之運動，每逢陰雨更是酸痛難耐，肉體及精神所受痛苦難以言喻；另
      參酌被告年方壯盛，有正當工作及固定收入等情，故請求被告賠償原告三十萬
      元資為慰藉。
（６）綜上，原告因而受有財產上及非財產上之損害共計六十一萬九千三百四十九元
      。
三、對被告抗辯之陳述：案發當時被告行車方向進入路口之號誌燈，係於九十一年十
    二月十二日上午七時十九分四十三秒時由綠燈轉為黃燈，於同日七時十九分四十
    六秒由黃燈轉為紅燈，至同日七時十九分五十一秒號誌仍為紅燈之時，始發生本
    件車禍。被告於鈞院訊問時既自承其當時係以時速六十公里之速度穿越路口，依
    交通部頒佈之汽車行駛距離及反應距離一覽表，其每秒應可行駛十六點六七公尺
    ，又以桃園縣警察局於肇事後至現場所製作道路交通事故調查報告表中之事故現
    場圖，桃園縣龜山鄉○○○路及復興一路均為雙向六車道之道路，而以現行道路
    每線道之寬度最寬約為三公尺觀之，再加上路面邊線至旁邊住宅商家騎樓之部分
    距離，則該文化二路及復興一路之交岔路口應均寬約十八至二十幾公尺左右，亦
    即以被告之車速約為二秒左右即可穿越，而以其係於當日上午七時十九分五十一
    秒時與訴外人蔡燕鳳所騎乘之機車發生碰撞來推算，被告應係於同日上午七時十
    九分四十九秒時，始超越停止線進入路口，則被告於案發當時進入路口停止線時
    ，其行進方向之號誌應係紅燈狀態。
四、證據：提出本院九十二年度桃交簡字第八四四號刑事簡易判決一件、診斷證明書
    二紙、醫療費用收據二十三紙、診斷證明書及員工請假單各四紙、各類所得扣繳
    暨免扣繳憑單二紙、學生證一件、醒吾技術學院夜間部九十一年度行事曆二紙、
    本院九十二年度交簡上字第九九號刑事判決一件（以上均為影本）為證，並聲請
    訊問證人王宏銘、蔡燕鳳、林秀如。
乙、被告方面：
一、聲明：
（一）駁回原告之訴及其假執行之聲請。
（二）訴訟費用由原告負擔。
二、陳述：被告對於刑事判決認定之事實及原告尚未領取第三人強制責任險均不爭執
    ，惟被告騎乘機車於通過桃園縣龜山鄉○○○路與復興一路口時，文化二路之號
    誌燈係黃燈狀態並非紅燈；且本件車禍發生雙方駕駛人均有過失，原告之使用人
    即訴外人蔡燕鳳既有過失，原告亦為與有過失。又原告請求之金額過高，被告無
    法負擔，原告應就其工作損失及支出計程車資乙節負舉證責任。
三、證據：無。
丙、本院依職權：
一、調取本院九十二年度交簡上字第九九號刑事卷宗（內含本院九十二年度桃交簡字
    第八四四號刑事卷宗、臺灣桃園地方法院檢察署九十二年度偵字第三三八二號偵
    查卷宗）。
二、向訴外人長庚紀念醫院函詢：
（一）患者在接受手術期間，是否得自行照料起居，抑或需他人進行全天或半天之照
      顧？又其二次手術後須休養期間約需多久？休養期間是否完全不得進行任何活
      動？
（二）患者術後休養期間如需複診或行動，是否必須搭乘計程車交通工具？
三、向桃園縣計程車客運商業同業公會函詢自桃園縣龜山鄉○○街至台北縣林口鄉○
    ○路一一之二號之林口醒吾校區，單趟車資約為若干？
四、向訴外人廣達公司函詢原告擔任之職務？平日工作之概要及原告因車禍致左側開
    放性踝骨折是否影響其平日之工作？
    理      由
一、本件原告起訴主張：被告於九十一年十二月十二日上午，騎乘車牌號碼ＪＬ五－
    八三三號重型機車，沿桃園縣龜山鄉○○○路往華亞科學園區方向行駛，於同日
    七時十五分許，途經桃園縣龜山鄉○○○路與復興一路口，因疏未注意於通過上
    開路口時，文化二路之號誌燈已為紅燈狀態，竟仍予闖越，而與訴外人蔡燕鳳所
    騎乘後搭載原告，車牌號碼為ＲＶＹ－八五二號輕型機車發生碰撞，致原告因此
    受有左側開放性踝骨折之傷害，刑事案件部分業經本院判處有期徒刑二月確定在
    案，被告因過失致原告受有損害，爰依據侵權行為法律關係請求被告損害賠償等
    語。被告則以：伊對於刑事判決認定之事實及原告尚未領取第三人強制責任險均
    不爭執，惟被告騎乘機車於通過桃園縣龜山鄉○○○路與復興一路口時，文化二
    路之號誌燈係黃燈狀態並非紅燈；且本件車禍發生雙方駕駛人均有過失，原告之
    使用人即訴外人蔡燕鳳既有過失，原告亦為與有過失。又原告請求之金額過高，
    被告無法負擔，原告應就其工作損失及支出計程車資乙節負舉證責任云云置辯。
二、原告主張：被告於九十一年十二月十二日上午，騎乘車牌號碼ＪＬ五－八三三號
    重型機車，沿桃園縣龜山鄉○○○路往華亞科學園區方向行駛，於同日七時十五
    分許，途經桃園縣龜山鄉○○○路與復興一路口，因疏未注意於通過上開路口時
    ，文化二路之號誌燈已為紅燈狀態，竟仍予闖越，而與訴外人蔡燕鳳所騎乘後搭
    載原告，車牌號碼為ＲＶＹ－八五二號輕型機車發生碰撞，致原告因此受有左側
    開放性踝骨折之傷害，刑事案件部分業經本院判處有期徒刑二月確定在案，被告
    因過失致原告受有損害等情，業據兩造所不爭執，核與本院九十二年交簡上字第
    九九號刑事判決所載相符，應堪信為真實。按「因故意或過失，不法侵害他人之
    權利者，負損害賠償責任。」、「不法侵害他人之身體或健康者，對於被害人因
    此喪失或減少勞動能力或增加生活上之需要時，應負損害賠償責任。」、「不法
    侵害他人之身體、健康、名譽、自由、信用、隱私、貞操，或不法侵害其他人格
    法益而情節重大者，被害人雖非財產上之損害，亦得請求賠償相當之金額。」民
    法第一百八十四條第一項前段、同法第一百九十三條第一項、同法第一百九十五
    條第一項前段分別定有明文。原告因被告侵權行為而受傷，得請求被告賠償之損
    害賠償金額分敘如下：
（一）醫療費用支出部分：原告主張其因被告之侵權行為致支出醫藥費用七萬壹仟七
      百零九元，請求被告損害賠償云云。按保險契約依其所保護之內容及填補者究
      為被保險人之具體損害或抽象損害，可分財產保險與人身保險、損害保險與定
      額保險；按保險人代位權規定之立法意旨，乃在於防止被保險人於損害發生時
      ，獲有不當得利之情形。而不當得利獲得之可能唯有以「填補具體損害原則」
      為先決要件。具體損害又以得以金錢計算之保險利益為前題，被保險人就其得
      以金錢計算之保險利益價值投保，於保險事故發生後，得依約向保險人請求填
      補其損害，一旦其損害被填補之後，其對第三人之損害賠償請求權，即應讓與
      保險人，不得再向該第三人請求損害賠償，否則即為不當得利。本件原告與中
      央健康保險局間所訂立之全民健康保險，其雖係以被保險人身體之完整不受侵
      害為其保護內容而屬於人身保險，惟究其目的僅係在補償被保險人因治療疾病
      所產生之費用，換言之，係填補被保險人之具體損害，被保險人不得因疾病受
      治療而獲不當得利，故保險人代位權規定於此應得適用之，全民健康保險法第
      八十二條之規定，亦係本於此旨而明定中央健康保險局得行使代位權。又全民
      健康保險契約之性質，究屬定額保險或損害保險，絕不因加害於被保險人之第
      三人是否為強制汽車責任保險之被保險人而有所差異，全民健康保險法第八十
      二條之規定，雖僅規定在強制汽車保險時，中央健康保險局得逕向投保強制汽
      車責任險之加害人之保險人代位請求，惟基於法律解釋之完整性，仍應認所有
      之全民健康保險，均有保險人代位權之適用。至上開規定之創設意義，應僅係
      在簡化求償途徑，使中央健康保險局不必依尋一般向加害人求償之途徑爾，要
      無排除其他保險人代位求償情況之意思。準此，本件原告於九十一年十二月十
      二日受傷後即至訴外人長庚紀念醫院接受手術治療，至同年月二十一日出院，
      復於九十二年六月二十五日入院施行骨釘拔除手術，至同年月二十七日出院，
      並持續門診追蹤治療，其支出醫藥費扣除全民健康保險給付部分，合計為一萬
      二千七百六十五元，此有長庚紀念醫院醫療費用收據二十二紙以及敏盛綜合醫
      院醫療費用收據一紙附卷足憑，則原告僅得請求被告給付全民健康保險未給付
      之自負額部分醫療費用，金額應為一萬二千七百六十五元，逾此部分，於法無
      據，尚難准許。
（二）增加生活上之支出部分：
（１）看護費用：原告主張因術後照護及行動不便須由專人照護，並由原告之母親全
      日看護，雖未實際支出看護費用，惟親屬間之看護亦有付出勞力，非不能以金
      錢評價，此種基於身分關係之恩惠，不能加惠於加害人，故應比照一般看護情
      形，認受有相當看護費之損害等情，業經本院依職權向長庚醫院函查，該院以
      九十三年一月二十八日（九三）長庚院法字第四號函覆：「張君係於九十一年
      十二月十二日至本院就診，診斷左側足踝骨折，當日進行骨內鋼釘固定手術，
      九十二年六月二十六日手術拔除骨釘。依病患病情評估，二次手術住院期間（
      九十一年十二月十二日至九十一年十二月二十一日及九十二年六月二十五日至
      九十二年六月二十七日）皆需他人協助照護日常生活，‧‧‧」等語。從而，
      原告自得請求被告給付九十一年十二月十二日至同年月二十一日、九十二年六
      月二十五日至同年月二十七日，原告二次住院期間共計十三日之看護費用，又
      依據本院依職權得知之看護費用收費標準，一般病床收費每日應為二千一百元
      ，此有九十二年十二月十六日（九二）長庚院法字第一四七五號長庚醫院函一
      紙附卷足憑，則原告請求依每日二千元計算看護費用，並未逾前述一般看護費
      用之金額，是原告請求被告給付因傷支出看護費用之損害二萬六千元，當屬於
      法有據，應予准許。
（２）計程車費用：原告主張因其就讀於醒吾技術學院夜間部，受傷後行動不便，須
      搭乘計程車就學，原告於九十一年十二月三十日迄九十二年一月十七日學期結
      束共上課十一日；另自九十二年二月十七日學期開始迄同年五月十二日止，共
      上課三十六日，均搭乘計程車往返住所與學校間，每趟車資約二百五十元，共
      計支出計程車資二萬三千五百元等情，經本院依職權向長庚醫院函查，該院以
      九十三年一月二十八日（九三）長庚院法字第四號函覆：「‧‧‧病患自受傷
      時起，約三個月期間不可粗重及行走之工作，但可以柺杖代步，至於是否一定
      必須搭乘計程車回診，應視其實際狀況及需求而定，實難據以評估。」等語。
      經查：原告居住於桃園縣龜山鄉○○街，現仍就讀於醒無技術學院夜間部，該
      校地址位於台北縣林口鄉○○路一一之二號，其受傷後三個月內需以柺杖代步
      行走，則搭乘大眾交通工具自屬不便，是本院認原告自受傷之日起三個月內，
      確有搭乘計程車之必要。再查，原告每日以計程車往返家中與校區，皆由證人
      蔡燕鳳陪同搭乘計程車，其中計程車費用約有一半為證人蔡燕鳳先行支出乙節
      ，業據證人蔡燕鳳到庭證述屬實（參見本院九十三年五月五日言詞辯論筆錄）
      ，是本院認原告得請求被告給付支出計程車費用部分計算如下：依據原告所提
      出之學期課程表所載，九十一年十二月三十日至九十二年一月十七日止，原告
      為每星期一至四就學，上課日期共為十一日；另自九十二年二月十七日起迄同
      年三月三十一日止，因原告為每星期一至三必須就學，上課日期共為十九日，
      總計三十日。又自原告住處至台北縣林口鄉醒吾校區單趟車資約為二百八十元
      乙節，亦經本院依職權向桃園縣計程車客運商業同業公會函詢，有該會桃計客
      麗字第九三００六號函一紙附卷足憑。原告僅請求以單趟二百五十元計算車資
      ，未逾前述金額，自當准許。又原告支出之計程車資部分業據證人蔡燕鳳證稱
      已先由其先行支付二分之一，故原告實際支出之金額應為七千五百元。原告得
      請求被告給付計程車資部分應為七千五百元，逾此部分即屬於法無據，自難准
      許。
（三）喪失勞動能力損害：原告主張其自九十一年十二月十二日受傷後，因住院治療
      及遵醫囑休養，迄至九十二年五月十二日方能工作，復於九十二年六月二十五
      日住院治療，並休養至同年七月十五日止，以上原告不能工作之期間計為五個
      月又二十天，原告平均每月收入為三萬二千四百六十元，因受傷而損失收入十
      八萬三千九百四十元云云。經查，依據原告所提出之員工請假單所載，原告因
      受傷向廣達公司請假之天數共計一百一十日，其中公傷假為九十六日，一般傷
      病假為十四日，且公傷假中原告仍可支領薪水，一般傷病假原告則支領半薪乙
      節，業據原告所自承（參見本院九十三年五月五日言詞辯論筆錄所載），又依
      據原告所提出之九十一年度各類所得扣繳憑單所載，原告之年薪為三十八萬六
      千三百二十六元，每月薪資應為三萬二千一百九十三元，則原告所受之損害應
      為一般傷病假十四日共計七千五百一十二元（計算方式為：32193÷2÷30×14
      ＝7512，元以下四捨五入），原告請求被告給付七千五百一十二元部分與法有
      據，逾此部分即屬於法無據，難以准許。
（四）精神慰撫金部分：查原告受傷多處，肉體、精神受極大痛苦，本院斟酌實際情
      況，及兩造之身分、地位，原告請求三十萬元，自嫌過高，應予核減為一十五
      萬元，方屬公允，逾此數額之請求，為無理由。
（五）綜上，原告得請求被告給付之損害賠償金應為二十萬三千七百七十七元。
三、與有過失部分：按「損害之發生或擴大，被害人與有過失者，法院得減輕賠償金
    額，或免除之。前二項之規定，於被害人之代理人或使用人與有過失者，準用之
    。」民法第二百十七條第一項、第三項分別定有明文。查本件事故之發生主要原
    因雖為被告闖紅燈所致，然原告搭乘證人蔡鳳燕所騎乘之機車，於肇事路口停等
    紅燈時，有能力可以注意該路口車輛之各種情形，卻於見其前方號誌變換為綠燈
    後，未注意其車前視力所及之各種狀況而貿然起駛進入路口而肇事，就本件車禍
    之發生亦有未注意車前狀況之過失甚明。本院斟酌證人蔡燕鳳與被告之過失程度
    ，認以酌減被告百分之二十之責任為適當。則原告前開所得請求之部分，經酌減
    百分之二十後，原告得請求被告給付之金額應為十六萬三千零二十二元（元以下
    四捨五入）【計算式為：203777x80/100 =163022】。
四、綜上，原告基於侵權行為之法律關係得請求被告給付之損害賠償金額為一十六萬
    三千零二十二元，逾此部分即屬於法無據，應予駁回。末按，民法第二百十三條
    第二項有關法定遲延利息之規定，惟有「因回復原狀而應給付金錢者」始有適用
    ，尚難據此認為所有損害賠償債務成立之同時，履行期即已屆至。是除民法第二
    百十三條第二項之規定外，其他損害賠償債權於成立後，猶須待債權人行使請求
    權，債務人自受催告時起；其定有履行期限者，則自期限屆滿時起始負遲延責任
    。本件既非是逕以給付金錢為回復原狀者，自無適用民法第二百十三條第二項之
    規定，自損害賠償成立之日起算遲延利息之餘地。又「給付無確定期限者，債務
    人於債權人得請求給付時，經其催告而未為給付，自受催告時起，負遲延責任。
    」、「遲延之債務，以支付金錢為標的者，債權人得請求依法定利率計算之遲延
    利息。」、「應付利息之債務，其利率未經約定者，亦無法律可據者，週年利率
    為百分之五。」民法第二百二十九條第二項前段、第三百三十三條第一項前段、
    第二百零三條分別定有明文。從而，本件原告請求自起訴狀繕本送達翌日之九十
    二年十一月八日起至清償日止按年息百分之五計算之利息，於法有據，並予准許
    。
五、本判決為所命被告給付之金額未逾五十萬元之判決，爰依職權宣告假執行，至原
    告其餘假執行之聲請，因訴之駁回而失所依附，不予准許。
六、結論：本件原告之訴，為一部有理由，一部無理由，並依民事訴訟法第七十九條
    、第三百八十九條第一項第五款，判決如主文。
中　　　華　　　民　　　國　　九十三　　年　　　五　　　月　　二十八　　日
                                    臺灣桃園地方法院民事第一庭
~B法　　　官　陳清怡
右為正本係照原本作成
如對本判決上訴須於判決送達後廿日內向本院提出上訴狀
中　　　華　　　民　　　國　　九十三　　年　　　六　　　月　　  一  　　日
~B法院書記官　黃楓茹
